【裁判字號】    99,台上,3643
【裁判日期】    990610
【裁判案由】    妨害性自主
【裁判全文】
最高法院刑事判決            九十九年度台上字第三六四三號
上  訴  人  台灣高等法院檢察署檢察官
被      告  甲○○
上列上訴人因被告妨害性自主案件，不服台灣高等法院中華民國
九十九年四月二十一日第二審更審判決（九十九年度上更(一)字第
六一號，起訴案號：台灣桃園地方法院檢察署九十八年度偵字第
二九七九、六七五０號），提起上訴，本院判決如下：
    主  文
上訴駁回。
    理  由
按刑事訴訟法第三百七十七條規定，上訴於第三審法院，非以判
決違背法令為理由，不得為之。是提起第三審上訴，應以原判決
違背法令為理由，係屬法定要件。如果上訴理由書狀並未依據卷
內訴訟資料，具體指摘原判決不適用何種法則或如何適用不當，
或所指摘原判決違法情事，顯與法律規定得為第三審上訴理由之
違法情形，不相適合時，均應認其上訴為違背法律上之程式，予
以駁回。本件原判決已明依憑證人即被害時均係未滿十四歲之
女子Ａ女、Ｂ女、Ｃ女、Ｄ女、Ｅ女、Ｆ女、Ｇ女（警詢代號：
00000000至00000000，依序為民國八十六年一月、八十六年三月
、八十七年七月、八十七年一月、八十六年十月、八十七年九月
、八十六年一月生，姓名、年籍均詳卷，下稱Ａ女等七人）於警
詢、檢察官訊問時及第一審、原審之證述，佐以被告甲○○於第
一審、原審之供述，並有出席表在卷可稽，資以認定被告有原判
決事實欄（含原判決附表）所記載之犯罪事實。對於被告所辯：
伊與Ａ女、Ｃ女、Ｅ女、Ｆ女僅有教學上之正常接觸，並未對之
為猥褻行為云云，何以不足採取，亦已憑卷內證據資料，於理由
內詳為指駁說明。並明被告對Ｇ女為猥褻之行為即原判決附表
編號七所示部分，係對於未發覺之罪自首而受裁判，爰均依刑法
第六十二條前段之規定，予以減輕其刑。因而撤銷第一審不當之
科刑判決，就起訴之犯罪事實，變更檢察官所引應適用之法條，
分別論處被告對於未滿十四歲之女子為猥褻之行為各罪刑，共計
六十九罪（詳如原判決附表所示），並依法定其應執行之刑為有
期徒刑六年八月。原判決已明所憑之證據及其認定之理由，所
為論斷與卷內證據資料相符，從形式上觀察，並無何違背法令之
情形存在。檢察官上訴意旨略以：(一)被告對於Ａ女等七人為猥褻
之行為時，迭遭Ａ女等七人加以抗拒或表達不願意，至少該當於
刑法第二百二十四條所定「其他違反其意願之方法」，應屬強制
猥褻行為，並非猥褻行為而已。又原判決理由已援引Ａ女於警詢
證稱：被告猥褻伊時，伊覺得很不舒服，伊當時有反抗，並將被
告之手撥開；於檢察官訊問時證述：伊每次幾乎用手肘將被告之
手推開，有時伊會用起立去喝水，上廁所或甩動肩膀等方式，阻
止被告；於原審證述：被告撫摸伊時，伊很不舒服，會用手肘抵
擋，輕輕將被告推開等語。再原判決理由所援引Ｃ女、Ｅ女、Ｆ
女於警詢、檢察官訊問時及第一審、原審之證述，均一再指陳其
等如何抗拒、閃躲被告之猥褻行為等情。則Ａ女、Ｃ女、Ｅ女、
Ｆ女均有抗拒被告為猥褻行為之舉動，足認被告係違反Ａ女、Ｃ
女、Ｅ女、Ｆ女之意願，而為強制猥褻行為，自應成立刑法第二
百二十四條之一之對未滿十四歲之女子犯強制猥褻罪。原判決論
以刑法第二百二十七條第二項之對於未滿十四歲之女子為猥褻之
行為罪，有認定事實違反經驗法則及論理法則之違法。(二)原判決
未明確認定被告猥褻Ｂ女、Ｄ女、Ｇ女之具體行為態樣，亦未說
明被告此部分行為何以不該當於違反被害人意願之方法之理由，
即逕認不成立對未滿十四歲之女子犯強制猥褻罪，顯有判決理由
不備之違法。(三)原判決認定被告犯對未滿十四歲之女子為猥褻之
行為罪，共計六十九罪，予以分論併罰，合併刑期為有期徒刑五
十九年。原判決定其應執行之刑為有期徒刑六年八月，對照第一
審判決所定其應執行之刑為有期徒刑二十五年，顯屬輕縱。又被
告犯罪後態度惡劣，猶未與Ａ女等七人達成和解，亦未損害賠償
。原審未能傳喚Ａ女等七人或其家屬到庭對量刑表達意見，即遽
謂被告犯罪後態度尚佳，驟予從輕量刑，難以令人信服，亦於法
有違。(四)被告對Ｇ女為猥褻之行為部分，起訴書認應成立對未滿
十四歲之女子犯強制猥褻罪，原判決認係犯對未滿十四歲之女子
為猥褻之行為罪。則被告對Ｇ女為猥褻之行為部分，得否成立自
首，尚不無疑義。原判決就被告對Ｇ女所犯對未滿十四歲之女子
為猥褻之行為罪部分，依刑法第六十二條前段有關自首之規定，
予以減輕其刑，有判決不適用法則之違法各等語。經查：(一)證據
之取捨與證據之證明力如何，均屬事實審法院得裁量、判斷之職
權；苟其此項裁量、判斷，並不悖乎經驗法則或論理法則，又已
於判決內論述其何以作此判斷之心證理由者，即不得任意指摘其
為違法，而據為提起第三審上訴之合法理由。查(1)原判決已援引
Ａ女等七人於警詢、檢察官訊問時之陳述，據以說明Ａ女等七人
對被告之猥褻行為，或因年幼不知所措而未予抗拒，或雖予以抗
拒，但被告即自行罷手，尚難遽認被告係以違反Ａ女等七人意願
之方法而為猥褻之行為，自不成立對未滿十四歲之女子犯強制猥
褻罪等語（見原判決第一０、一一頁）。又檢察官上訴意旨所指
Ａ女、Ｃ女、Ｅ女、Ｆ女於警詢、檢察官訊問時及第一審、原審
所證情節，係在單純指稱Ａ女、Ｃ女、Ｅ女、Ｆ女對被告之猥褻
行為有抗拒舉動，仍不足據以推翻原判決所為被告遇有抗拒行為
即自行罷手之認定。原判決所為認定及論說明，尚非事理所無
，係其採證、認事職權之適法行使，並無檢察官上訴意旨所指認
定事實違反經驗法則及論理法則之違法可言。
(2)原判決附表編號二、四、七已詳細記載被告猥褻Ｂ女、Ｄ女、
  Ｇ女之具體行為態樣（見原判決第一五、一六頁），又原判決
  已詳為說明被告此等猥褻行為，並非以違反Ｂ女、Ｄ女、Ｇ女
  意願之方法而為所憑理由（見原判決第一０、一一頁），難認
  有檢察官上訴意旨所指判決理由不備之違法。(3)原判決已認定
  被告對Ｇ女為猥褻之行為部分，符合刑法第六十二條前段有關
  自首之規定，並明被告此部分所犯對未滿十四歲之女子為猥
  褻之行為罪，共計二十罪，均應依自首之規定，予以減輕其刑
  之理由（見原判決第二、一二、一三頁）。檢察官上訴意旨僅
  以原判決認定被告係犯對未滿十四歲之女子為猥褻之行為罪，
  並非起訴書所指對未滿十四歲之女子犯強制猥褻罪為由，即指
  稱原判決有判決不適用法則之違法，而未依據卷內訴訟資料，
  具體指明原判決所為認定及論說明，如何違法，難認係屬適
  法之上訴第三審理由。(二)關於刑之量定，係實體法上賦予法院
  得為自由裁量之事項，倘其未有逾越法律所規定之範圍，或濫
  用其權限，即不得任意指摘為違法，以為第三審上訴之理由（
  本院七十五年台上字第七０三三號判例參照）。又審判期日，
  應傳喚被害人或其家屬並予陳述意見之機會，但法院認為不必
  要或不適宜者，不在此限，刑事訴訟法第二百七十一條第二項
  ，定有明文。法院就有無必要、是否適宜傳喚被害人或其家屬
  到庭陳述意見，本有斟酌之權限，並非未予傳喚，即屬踐行訴
  訟程序違法。原判決已依刑法第五十七條之規定，具體說明被
  告犯對未滿十四歲之女子為猥褻之行為罪之一切情狀，據以量
  刑，並定其應執行之刑（見原判決第十三頁）。而被告所犯對
  未滿十四歲之女子為猥褻之行為罪，其法定本刑為六個月以上
  五年以下有期徒刑，原判決就未依自首之規定減輕其刑之各罪
  ，均量處被告有期徒刑一年，就依自首之規定減輕其刑之各罪
  ，皆量處有期徒刑六月，並定其應執行之刑為有期徒刑六年八
  月，係在各刑中之最長期有期徒刑一年以上，各刑合併之刑期
  有期徒刑五十九年以下，並未逾越或不及法律所規定之範圍，
  亦難認有濫用自由裁量權限之情形，於法尚屬無違。至於原判
  決說明被告犯罪後坦承部分犯行，犯罪後態度尚佳等情，核與
  卷內訴訟資料，並無不合。又被告猶未與Ａ女等七人達成和解
  ，亦未損害賠償等情，尚不能因此即指被告犯罪後態度惡劣。
  再第一審判決係認定被告應成立對未滿十四歲之女子犯強制猥
  褻罪，共計六十九罪，各量處有期徒刑一年八月、三年二月、
  三年六月、四年不等，定其應執行之刑為有期徒刑二十五年，
  與原判決所憑量刑基礎，已有明顯不同，自不得比附援引，據
  以指摘原判決之量刑顯然過輕。另檢察官上訴意旨並未指明原
  審未傳喚Ａ女等七人或其家屬到庭，如何違法及對判決結果有
  何影響。則檢察官上訴意旨並未依據卷內訴訟資料，具體指摘
  原判決所為量刑及所定其應執行之刑，如何違法，自非上訴第
  三審之適法理由。綜上，檢察官上訴意旨仍執前詞，或再為事
  實上之爭執，或徒憑己見，就原審調查、取捨證據與判斷其證
  明力之適法行使，及判決內已明白論斷之事項，任意指摘為違
  法，核均非適法之上訴第三審理由。應認檢察官之上訴為違背
  法律上之程式，予以駁回。
據上論結，應依刑事訴訟法第三百九十五條前段，判決如主文。
中    華    民    國  九十九  年    六    月    十    日
                      最高法院刑事第十二庭
                          審判長法官  黃  一  鑫
                                法官  張  春  福
                                法官  林  勤  純
                                法官  李  錦  樑
                                法官  陳  國  文
本件正本證明與原本無異
                                      書  記  官
中    華    民    國  九十九  年    六    月   十七   日
                                                      v

司法院資訊處製作；財團法人民間司法改革基金會備份。
